【裁判字號】    98,審易,499
【裁判日期】    980508
【裁判案由】    毒品危害防制條例
【裁判全文】
臺灣士林地方法院刑事判決             98年度審易字第499號
公  訴  人  臺灣士林地方法院檢察署檢察官
被      告  甲○○
上列被告因違反毒品危害防制條例案件，經檢察官提起公訴（九
十八年度毒偵字第三一七號），被告為有罪之陳述，本院裁定改
行簡式審判程序，並判決如下：
    主  文
甲○○施用第二級毒品，累犯，處有期徒刑玖月，扣案之甲基安
非他命殘渣袋肆個（袋內殘渣量微無法計重）沒收銷燬，甲基安
非他命吸食器壹組及分裝吸管壹支均沒收。
    事  實
一、甲○○前因施用毒品案件，經觀察、勒戒及強制戒治，於民
    國八十九年十一月二日戒治期滿，由臺灣臺北地方法院檢察
    署檢察官於九十年一月五日，以八十九年度毒偵緝字第二五
    五號為不起訴處分確定。又因施用毒品案件，經依裁定令入
    戒治處所強制戒治，並由臺灣高等法院於九十二年五月十三
    日以九十一年度上訴字第三七三九號判決處有期徒刑七月確
    定，強制戒治部分，則於九十二年四月七日（起訴書誤載為
    九十二年五月十三日）執行完畢。再因施用毒品案件，經臺
    灣臺北地方法院於九十六年八月三十一日，以九十六年度易
    字第一七七三號判決處有期徒刑八月，減為有期徒刑四月確
    定，另因竊盜案件，分別經臺灣高等法院判決定應執行有期
    徒刑四月及臺灣臺北地方法院判決拘役五十日、臺灣板橋地
    方法院判決拘役四十日、減為拘役二十日，上開案件接續執
    行至九十七年三月二十三日執行完畢。詎猶不知悔改，復於
    前案強制戒治執行完畢五年內，再因施用毒品罪，經法院判
    處罪刑確定後，復基於施用第二級毒品甲基安非他命之犯意
    ，於九十八年二月四日中午十二時許，在臺北市大同區○○
    ○路一五三號九樓九０一室，以將甲基安非他命置於玻璃吸
    食器內燒烤後，吸食所產生煙霧之方式，施用甲基安非他命
    一次。嗣於九十八年二月四日晚間九時四十五分許，為警在
    上址查獲，當場扣得其所有之安非他命吸食器一組、殘渣袋
    四個（袋內殘渣量微無法計重）及分裝吸管一支等物。
二、案經臺北市政府警察局中山分局報請臺灣士林地方法院檢察
    署檢察官偵查起訴。
    理  由
一、前揭犯罪事實，業據被告甲○○於警詢時、偵查中及本院審
    理時供認不諱，又被告經警採集其尿液送檢驗結果，呈安非
    他命、甲基安非他命陽性反應，有臺灣尖端先進生技醫藥股
    份有限公司九十八年二月十一日實驗室檢體編號AC67056 號
    濫用藥物檢驗報告一份在卷可稽，復有查獲之甲基安非他命
    殘渣袋四個、吸食器一組及分裝吸管一支扣案可資佐證，足
    徵被告自白與事實相符。本件事證明確，被告犯行堪以認定
    。
二、按毒品危害防制條例係於九十二年七月九日修正公布，自九
    十三年一月九日起施行。修正後已刪除二犯及三犯之規定，
    一改修法前繁雜之處遇程序，僅將施用毒品者簡化區分為初
    犯、再犯，並認施用毒品者係屬病患性犯人，以觀察、勒戒
    戒除其身癮，並以強制戒治去除其心癮。經觀察、勒戒或強
    制戒治執行完畢釋放後，若係五年後再犯該條例第十條施用
    毒品罪者，與同條例第二十條第一項、第二項關於「初犯」
    之處理方式相同，檢察官應先聲請法院裁定令被告入勒戒處
    所觀察、勒戒，並視有無繼續施用毒品傾向，決定應予釋放
    、為不起訴之處分，或應聲請法院裁定令入勒戒處所強制戒
    治；若係五年內「再犯」同條例第十條施用毒品罪者，依同
    條例第二十三條第二項規定，檢察官則應依法起訴。觀諸該
    條例第二十條第三項之修正理由：「觀察、勒戒或強制戒治
    五年後再犯者，顯見前所實施之觀察、勒戒或強制戒治已足
    以遮斷其施用毒品之癮，為期自新及協助其戒除毒癮，對此
    五年後再犯者，爰明定仍適用初犯之規定，先經觀察、勒戒
    、強制戒治之程序。」及同條例第二十三條第二項之修正理
    由：「為配合簡化施用毒品犯之刑事處遇程序，並鑑於經觀
    察、勒戒或強制戒治執行完畢釋放後五年內再犯者，其再犯
    率甚高，原據以實施之觀察、勒戒及強制戒治既已無法收其
    實效，自應施以刑事處遇。」顯然如施用毒品者係前經觀察
    、勒戒或強制戒治等治療程序執行完畢五年後，始再施用毒
    品之「初犯」，因前所執行之觀察、勒戒或強制戒治已足收
    戒除毒癮之效，自應重新執行觀察、勒戒或強制戒治等治療
    程序，並於治療程序執行完畢後，由檢察官為不起訴處分，
    毋庸對之追訴處罰；反之，在「再犯」之情形，因其先前所
    為治療程序顯未能收戒斷毒癮之效，且考量施用毒品者之再
    犯率偏高，乃簡化其刑事處遇程序，而逕予追訴處罰，不再
    施以治療程序。參酌上開立法理由，修正毒品危害防制條例
    就施用毒品者，祇於「初犯」及「五年後再犯」二種情形，
    有其追訴條件之限制，及須於初犯經觀察、勒戒或強制戒治
    釋放後，五年內均無施用毒品之行為，始能認其前所實施之
    觀察、勒戒或強制戒治已足遮斷毒癮，而得於五年後再犯時
    ，再予適用初犯之規定，重行觀察、勒戒等程序。倘五年內
    已經再犯，被依法追訴處罰，縱其第三次（或第三次以上）
    施用毒品之時間在初犯釋放五年以後，即與「五年後再犯」
    之情形有別，且因已於「五年內再犯」，顯見其再犯率甚高
    ，原實施觀察、勒戒或強制戒治，已無法收其實效，而無五
    年戒斷期之存在，自無再經觀察、勒戒及強制戒治之必要，
    應由檢察官逕行起訴，始符新法修正之本旨（最高法院九十
    五年度台非字第五十九號判決參照）。查被告前因施用毒品
    案件，經法院裁定送強制戒治，於九十二年四月七日執行完
    畢釋放出所，刑責部分由臺灣高等法院以九十一年度上訴字
    第三七三九號判決處有期徒刑七月確定。復因施用毒品案件
    ，經臺灣臺北地方法院以九十六年度易字第一七七三號判決
    處有期徒刑八月，減為有期徒刑四月確定，有臺灣臺北地方
    法院九十六年度易字第一七七三號刑事判決、刑案資料查註
    紀錄表、全國施用毒品案件紀錄表及矯正簡表各一份在卷可
    稽，被告曾因施用毒品，經強制戒治執行完畢釋放後，五年
    內再犯施用毒品罪，並經判決確定，被告係三犯施用毒品罪
    ，雖在前案強制戒治執行完畢釋放五年後，但參照上述判決
    意旨，仍應予追訴處罰。按甲基安非他命為毒品危害防制條
    例第二條第二項第二款所稱之第二級毒品。核被告施用甲基
    安非他命之行為，係犯毒品危害防制條例第十條第二項之施
    用第二級毒品罪。被告持有甲基安非他命進而施用，其持有
    甲基安非他命之低度行為應為施用甲基安非他命之高度行為
    所吸收，不另論罪。又被告有事實欄所述犯罪科刑執行情形
    ，有臺灣高等法院被告前案紀錄表附卷可參，其於有期徒刑
    執行完畢後，五年內故意再犯有期徒刑以上之本罪，應依刑
    法第四十七條第一項之規定論以累犯，並加重其刑。爰審酌
    被告有多次施用毒品之前科，素行不佳，惟考量其僅施用甲
    基安非他命一次及犯罪戕害自己身心健康，與犯罪後供認犯
    行之態度等一切情狀，量處如主文所示之刑。
三、扣案之甲基安非他命殘渣袋四個（袋內殘渣量微無法計重）
    ，係查獲之第二級毒品，因毒品與包裝袋無法析離，故不問
    屬於被告與否，應依毒品危害防制條例第十八條第一項前段
    之規定宣告沒收銷燬。至扣案之吸食器一組及分裝吸管一支
    ，係被告所有供施用甲基安非他命所用之物，業據其於本院
    審理時供明在卷，均應依刑法第三十八條第一項第二款之規
    定宣告沒收。
據上論斷，應依刑事訴訟法第二百九十九條第一項前段、第二百
七十三條之一第一項，毒品危害防制條例第十條第二項、第十八
條第一項前段，刑法第十一條、第四十七條第一項、第三十八條
第一項第二款，判決如主文。
本案經檢察官蔡元仕到庭執行職務。
中    華    民    國    98    年    5    月     8     日
                  刑事第一庭法  官  周明鴻
以上正本證明與原本無異。
如不服本判決應於收受判決後10日內向本院提出上訴書狀，並應
敘述具體理由；其未敘述上訴理由者，應於上訴期間屆滿後20日
內向本院補提理由書（均須按他造當事人之人數附繕本）「切勿
逕送上級法院」。
                            書記官  丁梅芬
中    華    民    國    98    年    5    月     8     日
附錄論罪科刑法條：
毒品危害防制條例第十條第二項
施用第二級毒品者，處 3 年以下有期徒刑。


司法院資訊處製作；財團法人民間司法改革基金會備份。
